【裁判字號】    98,上訴,3937
【裁判日期】    981202
【裁判案由】    毒品危害防制條例
【裁判全文】
臺灣高等法院刑事判決                98年度上訴字第3937號
上  訴  人    甲○○
即  被  告
指定辯護人    本院公設辯護人周君穎
上列上訴人即被告因違反毒品危害防制條例案件，不服臺灣板橋
地方法院九十八年度訴字第二００七號，中華民國九十八年七月
卅一日第一審判決（起訴案號：臺灣板橋地方法院檢察署九十八
年度偵字第三九０二號），提起上訴，本院判決如下：
    主  文
原判決關於販賣第三級毒品部分及定應執行刑均撤銷。
甲○○被訴販賣第三級毒品部分無罪。
    理  由
一、按犯罪事實應依證據認定之，無證據不得認定犯罪事實；不
    能證明被告犯罪者，應諭知無罪之判決，刑事訴訟法第一百
    五十四條第二項及第三百零一條第一項，分別定有明文。次
    按認定不利於被告之事實，須依積極證據，苟積極證據不足
    為不利於被告事實之認定時，即應為有利於被告之認定，更
    不必有何有利之證據；又事實之認定，應憑證據，如未能發
    現相當證據，或證據不足以證明，自不能以推測或擬制之方
    法，以為裁判基礎；被告否認犯罪事實所持之辯解，縱屬不
    能成立，仍非有積極證據足以證明其犯罪行為，不能遽為有
    罪之認定。而刑事訴訟法上所謂認定犯罪事實之積極證據，
    係指適合於被告犯罪事實之認定之積極證據而言，雖不以直
    接證據為限，間接證據亦包括在內；然而無論直接或間接證
    據，其為訴訟上之證明，須於通常一般之人均不致有所懷疑
    ，而得確信其為真實之程度者，始得據為有罪之認定，倘其
    證明尚未達到此一程度，而有合理之懷疑存在時，致使無從
    形成有罪之確信，根據「罪證有疑，利於被告」之證據法則
    ，即不得遽為不利被告之認定（最高法院三十年上字第八一
    六號、廿九年上字第三一０五號、卅年上字第一八三一號、
    四十年台上字第八六號及七十六年台上字第四九八六號判例
    意旨參照）。
二、本案公訴人以被告甲○○基於販賣第三級毒品愷他命之犯意
    ，於民國九十八年一月十日下午五時許，在臺北縣三重市○
    ○路○段某處，以新臺幣（下同）一萬四千元之代價，向真
    實姓名、年籍不詳，綽號「阿元」之成年男子，販入約五０
    公克之愷他命，俟機販賣與不特定人以牟利，嗣於同年月廿
    一日下午五時許，在其臺北縣蘆洲市○○○路○段七０之一
    二號五樓住處樓下轉讓二小包愷他命予友人陳奕祥時，為警
    當場逮捕，嗣至被告前開住處，扣得愷他命五包，因認被告
    涉犯毒品危害防制條例第四條第三項販賣第三級毒品愷他命
    之罪嫌，固非無據。
三、然經詢被告固坦承其一萬四千元向綽號「阿元」之男子購入
    約五０公克之第三級毒品愷他命，嗣經警查扣，惟堅決否認
    其有何販賣犯行，並辯稱係擬供己施用等語。經查，本案被
    告於警詢及九十八年一月廿二日移送內勤檢察官訊問時，曾
    自白販賣犯行，嗣即均否認。而被告警詢筆錄，業經原審勘
    驗其錄音與筆錄記載不符，尤有關販賣部分，均與被告陳述
    不同，更有不明原因之中斷錄音，此有勘驗筆錄一件在卷可
    按（原審卷第四一～四二頁）。又製作警詢筆錄之警員林健
    忠並於原審結証，僅因被告回答反覆而中斷錄音（原審卷第
    五一頁筆錄）一情，原審亦認員警故意中斷錄音，動機不單
    純，本院亦認被告於警詢之自白無証據能力。另對偵查訊問
    筆錄記載：「檢察官問：跟阿元買Ｋ他命是要轉賣賺差價？
    被告答：對，我是第一次跟人買，但是還沒賣就被抓了。檢
    察官問：何時地向阿元買Ｋ他命？被告答：九十八年一月十
    日買進Ｋ他命，準備要出售，全部貨賣出去的話可以賺三千
    至四千元。」（偵卷六四頁筆錄），雖經原審調取庭訊光碟
    ，惟因無法播放致無從勘驗，然核前開紀錄即係經原審勘驗
    於警詢筆錄錄音與記載不符之部分（即筆錄第三頁第廿三起
    ，警員問：「你由何時開始販賣Ｋ他命？轉讓賺取差額多少
    金額？」被告答：「九十八年一月十日開始販賣Ｋ他命（大
    部分是賣給朋友）。大約新臺幣三千至四千元左右。」而依
    錄音紀錄所示，被告當時係答：「我是跟他購買」、「是轉
    賣」；警員質問：「你不是在轉讓，在賺取嗎？轉讓嗎是不
    是，你什麼時候開始？」被告答：「一月十日」；嗣警員再
    問：「轉讓賺取差價多少金額？」被告答：「幾千塊而已」
    ，警員問：「是不是三、四千元」，被告似不置可否等情）
    如出一轍。如前所述，被告於警詢之回答既經員警故意為不
    實記錄，中間復有不正常之中斷錄音，則員警為掩其不當詢
    問及不實之筆錄，則被告於原審稱，當時警員有叫其不可翻
    供，否則會遭檢察官收押一語，即非不無可能。且前開偵查
    訊問筆錄既係被告於前揭不當之警詢後，緊接遭移送至內勤
    檢察官為複訊之訊問，如若擔心前後不符之說詞，將遭收押
    之心理強制，即符常情，是被告前開於偵查之自白，即顯有
    不可信之情況，自不能認有証據能力，先此敘明。
四、再查，本案被告雖自承以一萬四千元購入約五０公克（一般
    買賣交易多係毛重）之愷他命，嗣經連同其轉讓交付予陳奕
    祥之二小包，計查扣合計淨重四０．二六三公克之愷他命，
    而依警方查扣時秤重，依卷附照片顯示（偵卷第四九～五二
    頁），係連包裝袋及警方貼上標籤紙秤重，除一大包為三四
    ．四公克外、餘五包為０．七五公克、一包為一．九五公克
    ，要非均為同量之包裝。另依第三級毒品愷他命之價、量，
    尚難認鉅大致絕無可能認係自用之餘地，是被告辯稱自用，
    或其亦轉讓供友人施用，非無可能，此外，公訴人復未能提
    出其他積極事証，使本院得確認之心証，致無合理之懷疑，
    揆諸首開判例說明，並依「罪證有疑，利於被告」之證據法
    則，即應為被告無罪之諭知，以免冤抑。原審雖認被告之警
    詢無証據能力，然仍認其於內勤檢察官初訊之自白有証據能
    力，並以扣案七包中之五包愷他命均０．七五公克，認非隨
    意分裝之自用，而認被告係為販賣而販入，事証尚嫌不足。
    被告上訴否認販賣，非無理由，自應由本院就原判決關於被
    告販賣第三級毒品及定應執行刑部分均予撤銷，並就被告被
    訴販賣第三級毒品部分為無罪之諭知，以符法制。至原審判
    決就被告被訴持有第二級毒品安非他命部分，雖於事實、理
    由予以論列，然未於主文諭知其罪刑，顯係脫漏，自應由原
    審另為補充判決，並附此敘明。
五、據上論斷，應依刑事訴訟法第三百六十九第一項前段、第三
    百六十四條、第三百零一條第一項，判決如主文。
本案經檢察官李叔芬到庭執行職務。
中    華    民    國   九十八   年   十二   月   二   日
                  刑事第四庭審判長法  官  陳筱珮
                                  法  官  孫惠琳
                                  法  官  陳玉雲
以上正本證明與原本無異。
如不服本判決，應於收受送達後10日內向本院提出上訴書狀，其
未敘述上訴之理由者並得於提起上訴後10日內向本院補提理由書
（均須按他造當事人之人數附繕本）「切勿逕送上級法院」。
                                  書記官  陳思云
中    華    民    國    98    年    12    月    8     日


司法院資訊處製作；財團法人民間司法改革基金會備份。
